最高法院刑事判決　　　　　　一○○年度台上字第五八三八號
上　訴　人　台灣高等法院檢察署檢察官 
被　　　告　許銘華
上列上訴人因被告違反毒品危害防制條例案件，不服台灣高等法
院中華民國九十九年六月二十四日第二審更審判決（九十九年度
上更(一)字第一三六號，起訴案號：台灣板橋地方法院檢察署九十
五年度偵字第一九六六０號），提起上訴，本院判決如下：
    主  文
原判決撤銷，發回台灣高等法院。
    理  由
本件原判決以公訴意旨略稱：被告許銘華基於販賣第二級毒品安
非他命之犯意，自民國九十五年七月起至同年八月十二日上午十
時止，由蔡振裕撥打被告使用之0000000000、0000000000號行動
電話聯繫後，在蔡振裕位於新北市板橋區○○○街八十巷十二弄
二號住處，以每次新台幣（下同）一千元之代價販賣安非他命一
包予蔡振裕。嗣經警於同年八月十二日下午五時十分許，在蔡振
裕住處查獲蔡振裕後；再於同年月十五日下午四時二十分許，在
新北市板橋區○○○街八十巷五弄二十號被告開設之香舖查獲被
告，並扣得甲基安非他命二十四包（毛重二十四點四公克，淨重
十九點六公克）、電子磅秤一個、研磨器一組、分裝袋一百九十
個。因認被告涉犯毒品危害防制條例第四條第二項之販賣第二級
毒品罪嫌。經原審審理結果，認不能證明被告犯販賣第二級毒品
之罪，因而維持第一審諭知被告此部分無罪之判決，駁回檢察官
就此部分在第二審之上訴（至被告被訴涉犯毒品危害防制條例第
五條第一項之意圖販賣而持有第一級毒品罪嫌部分，另經原法院
前審維持第一審所諭知之無罪判決確定）；固非無見。
惟查：（一）原判決以蔡振裕之警詢錄音帶經台灣板橋地方法院
檢察署檢察事務官勘驗結果，其中或係依詢問人之誘導而為陳述
，或有錄音內容不清楚，以致無法判斷其所述究否與筆錄記載相
符；且審酌蔡振裕於第一審及原法院前審證稱：伊不認識被告，
但伊知道被告是在賣金紙，伊是向一位在網咖認識之「阿華」買
毒品，並不是在庭之被告，伊係與「阿華」約在金紙店旁邊，並
否認曾向被告購買毒品施用等語，因認蔡振裕於警詢時之陳述，
並無顯然具有較可信之特別情況，應無證據能力（見原判決正本
第一至二頁理由欄壹之一）。但：（１）原判決對蔡振裕於警詢
時之陳述，究有何部分係因員警誘導而為陳述，以及有何部分之
錄音內容不清楚等情，並未具體論列；理由已欠完備。矧依卷內
資料，蔡振裕之警詢錄音帶經原法院前審勘驗結果：「內容多半
為警員與蔡振裕一問一答，雙方多半以台語對答，中間時有停頓
，係警員在電腦打字」，且其中「聽不清楚」或「未回答」者，
係就蔡振裕之戶籍地、教育程度、員警搜索有無持搜索票等與購
買毒品無關之事項（見上訴字卷第一二六頁背面至第一三一頁）
。原判決對原法院前審之勘驗結果未說明如何不足採之理由，逕
認蔡振裕之警詢筆錄有上開瑕疵，亦不無可議。（２）原判決於
此，以及於理由欄貳之四(二)，均以蔡振裕上開在第一審及原法院
前審所證稱：伊不認識被告等語為據，認蔡振裕於警詢之陳述欠
缺憑信性（見原判決正本第二、六頁）。但於理由欄貳之四(四)，
卻謂：蔡振裕所持用之0000000000號行動電話與被告持用之0000
000000號行動電話間，自九十五年七月初至同年八月十五日止之
通聯紀錄，可證明被告與蔡振裕間確係相識，且有密集聯絡情事
（見原判決正本第八頁）。此部分理由之說明，顯然前後齟齬而
有判決理由矛盾之違誤。（二）原判決於理由欄貳之四(二)說明：
倘蔡振裕於警詢時之陳述內容屬實，則本件應係被告攜帶毒品至
蔡振裕住處交貨，而非由蔡振裕前來被告住處（香舖）取貨；惟
徵諸蔡振裕係於九十五年八月十二日下午五時十分許，在被告住
處（香舖）為警查獲一節，核與蔡振裕於警詢之證述顯有不合等
情（見原判決正本第六頁）。但依卷內資料，蔡振裕於九十五年
八月十二日下午五時十分許，係經警在彼位於新北市板橋區○○
○街八十巷十二弄二號之住處查獲（見偵查卷第一四至一九頁）
。原判決上開說明，核與卷內證據資料不符而有證據上理由矛盾
之瑕疵。（三）原判決於理由欄貳之四(三)，固援引被告之供述及
證人黃淑瑩（被告之鄰居）、陳張娥（香舖之顧客）之證詞，說
明被告因車禍骨折，不可能於九十五年七月起至同年八月十二日
上午十時止，為販賣毒品而至蔡振裕住處等情（見原判決正本第
六至八頁）。但依卷內資料，被告於警詢時自承：扣案之甲基安
非他命係被告於九十五年八月十二日上午約二時許，在南雅夜市
向綽號「阿順仔」之人，以三萬元購得等語（見偵查卷第一０至
一一頁。被告於九十五年八月十四日凌晨買入之物，僅係扣案之
第一級毒品海洛因；見第一審卷第一九頁、上更(一)字卷第一八頁
。原判決正本第五頁倒數第五至十二行，誤載被告係同時購買扣
案之第二級毒品甲基安非他命）。倘若被告該項供述無誤，則被
告既得於九十五年八月十二日上午約二時許，前往新北市板橋區
之南雅夜巿購買甲基安非他命；何以竟未能於同日上午十時許，
赴與被告所營香舖位於同巷之蔡振裕住處交付安非他命？原判決
對此於被告是否有被訴販賣第二級毒品犯罪事實之認定有重要關
係之事項，未加究明釐清，逕為被告有利之認定，殊嫌速斷。檢
察官上訴意旨執以指摘原判決違背法令，為有理由，應認原判決
仍有撤銷發回更審之原因。
據上論結，應依刑事訴訟法第三百九十七條、第四百零一條，判
決如主文。
中    華    民    國  一○○  年    十    月  二十七  日
                      最高法院刑事第三庭
                          審判長法官  林  永  茂  
                                法官  蘇  振  堂  
                                法官  林  秀  夫  
                                法官  林  立  華  
                                法官  蔡  國  在  
本件正本證明與原本無異
                                      書  記  官  
中    華    民    國  一○○  年    十    月  二十八  日
                                                       s